---
title: "Wnioskowanie Statystyczne II - Projekt"
author: "Magdalena Olbryś i Franciszek Grzonka"
output: pdf_document
---

Pakiety których używamy:
```{r, message=FALSE}
library(dplyr)
library(ggplot2)
library(factoextra)
library(forecast)
```

Link do danych : 
https://www.kaggle.com/mirichoi0218/insurance


### Dane i opis projektu

Zaczynamy od wczytania danych:
```{r, message=FALSE}
data <- read.csv('insurance.csv')
```
Dane zawierają informacje o 1338 osobach które wykupiły ubezpieczenie. Podzielimy je na zbiór uczący i testowy, postaramy się zbudować modele predykcyjne, a następnie na ich podstawie przewidzieć koszty leczenia(charges). Spróbujemy też ocenić który z nich jest najlepszy.

Dokładniej, wybierzemy najlepszy model wykorzystujący analizę wariancji, najlepszy model wykorzystujący regresje prostą i wieloraką oraz najlepszy model wykorzystujący analize kowariancji, a następnie je do siebie porównamy aby jak najlepiej przewidzieć ceny ubezpieczeń dla zbioru testowego.

Do wyboru modelu będziemy używać kryterium informacyjnego AIC, które estymuje informację traconą w skutek używania naszego modelu, a zatem będziemy wybierać model o jak najmniejszej wartości AIC. 


**Zmiennne**

zmienna     opis
--------    ----
`age`       wiek ubezpieczonego
`sex`       płeć ubezpieczonego
`bmi`       wskaźnik masy ciała ubezpieczonego
`children`  liczba dzieci objętych ubezpieczeniem
`smoker`    indykator tego, czy ubezpieczony jest palaczem
`region`    region w USA w którym mieszka ubezpieczony 
`charges`   indywidualne koszty leczenia rozliczane przez ubezpieczenie zdrowotne

\newpage

Zobaczmy jak wygląda struktura danych:
```{r}
str(data)
```
Zmienne sex, children, smoker i region są kategoryczne a więc zmieńmy je na typ factor.

```{r}
data <- data %>% mutate(sex = factor(sex), 
                        children = factor(children),
                        smoker = factor(smoker),
                        region = factor(region))
str(data)
```
Przyjrzyjmy się dokładniej naszym danym.
```{r}
summary(data)
```
W naszych danych mężczyzn i kobiet jest mniej więcej równa ilość, rozkład zamieszkania również jest dość równomierny prócz południowego wschodu gdzie przebywa trochę więcej osób, stosunek palaczy do osób niepalących wynosi mniej więcej 1 do 4.
```{r}
summary(data$age)
hist(data$age, 35, xlab = "Wiek", ylab = "Częstotliowść",  main = paste("Histogram wieku"))
```
Widzimy, że wiek ubezpieczonych nie wykracza poza przedział 18-64 oraz pórcz dużej grupy osiemnastolatków ilość przedstaiwcieli każdej grupy wiekowej jest podobna.
\newpage

```{r}
summary(data$bmi)
hist(data$bmi, 20, xlab = "BMI", ylab = "Częstotliowść",  main = paste("Histogram BMI"))
```
Wskaźnik BMI za to ma rozkład normalny, w kilkudziesięciu przypadkach jest większy od 40 co oznacza otyłość III stopnia oraz w kilkunastu przypadkach mamy do czynienia z niedowagą. 


Jak widać w naszych danych nie występują wartości nierealistyczne, więc nie musimy czyścić danych ani zamieniać błędnych wartości.


Teraz podzielmy nasze dane na 2 zbiory: uczący i testowy.
```{r}
smp_size <- floor(0.66 * nrow(data)) 
set.seed(123)
train_ind <- sample(seq_len(nrow(data)), size = smp_size)
train <- data[train_ind, ]
test <- data[-train_ind, ]
```
Dalsze modele będziemy opierać na danych treningowych a predykcje tworzyć na danych testowych.

\newpage

## Klasyczna regresja

Porównajmy modele liniowe stworzone w oparciu o współczynniki które nie są kategorczyne(age i bmi).


```{r, fig.height=5, fig.width=12}
model.age <-lm(formula = charges ~ age, data = train)
summary(model.age)
plot(model.age)
```
Niska wartość prawdopodobieństwa testowego pozwala nam stwierdzić, iż na podstawie wpółczynnika determinacji wiek wpływa na koszty zdrowotne tylko w około 6%. 
\newpage

Zobaczmy jak to wygląda dla modelu opartego na BMI.
```{r, fig.height=5, fig.width=12}
model.bmi <-lm(formula = charges ~ bmi, data = train)
summary(model.bmi)
plot(model.bmi)
```
Widzimy, że wskaźnik masy ciała(bmi) wpływa na koszty leczenia tylko w 3,8%.
\newpage
Stwórzmy model oparty na obu tych czynnikach.
```{r, fig.height=5, fig.width=12}
model.age_bmi <- lm(formula = charges ~ age + bmi, data = train)
summary(model.age_bmi)
plot(model.age_bmi)
```
Możemy zauważyć że model zawierający zmienną wieku jaki bmi jest zdecydowanie lepszy od poprzedników opierających się na pojednynczych zmiennych. R kwadrat wynosi 9,2% co jak do tej pory jest najlepszym wynikiem.

Sprawdźmy to jeszcze porównując kryteria AIC.
```{r}
extractAIC(model.age)
extractAIC(model.bmi)
extractAIC(model.age_bmi)
```
Kryterium to potwierdza, ponieważ wynik dla modelu opartego o dwie zmienne wyszedł najniższy(16553.66).


\newpage

## Analiza wariancji

W analizie wariancji bedziemy zajmowąć się modelami zależnymi od czynników typu factor. Najpierw znajdziemy najbardziej znaczącą zmienną i zbudujemy model, który uwzględnia tylko ją. Następnie będziemy dołączać kolejne cechy i zobaczymy który model jest najlepszy.

Sprawdzimy to przyglądając się wykresom pudełkowym, obrazującym zależność wartości zmiennych typu factor a kosztem leczenia.

```{r, fig.height=4, fig.width=10, echo = FALSE}

ggplot(data = data ,aes(smoker, charges)) + geom_boxplot(fill = c(2:3)) +
  theme_classic() + ggtitle("Wykres pudełkowy: koszty leczenia wobec palenia")

ggplot(data = data ,aes(sex, charges)) + geom_boxplot(fill = c(4:5)) +
  theme_classic() + ggtitle("Wykres pudełkowy: koszty leczenia wobec płci")

ggplot(data = data, aes(region,charges)) + geom_boxplot(fill = c(2:5)) +
  theme_classic() + ggtitle("Wykres pudełkowy: koszty leczenia wobec reginu zamieszkania")

ggplot(data = data ,aes(children,charges)) + geom_boxplot(fill = c(2:7)) +
  theme_classic() +  ggtitle("Wykres pudełkowy: koszty leczenia względem ilości dzieci")

```

Widzimy, że najistotniejszym czynnikiem jest zmienna smoker. U palaczy, koszty ubezpieczenia są zwykle większe. Miejsce zamieszkania i płeć wydają się nie mieć wpływu na wysokość opłat za ubezpieczenie. Natomiast ilość dzieci osoby ubezpieczającej się, może być istotna.


Model z jednym czynnikiem: zmienną smoker.

```{r}
one.way <- aov(charges ~ smoker, data = train)
summary(one.way)
```
Im większa wartość F, tym większe prawdopodobieństwo, że zmienność spowodowana przez zmienną niezależną smoker nie jest przypadkowa.
W tym przypadku jest całlkiem duża, to dobrze.
Wartość p zmiennej smoker jest niska (p <0,001), więc wydaje się, że palenie ma wpływ na cenę ubezpieczenia.


Największy wpływ na opłaty za ubezpieczenie (oprócz zmiennej smoker) ma jednak zmienna children, sprawdźmy więc model uwzględniający ilość dzieci i indykator palenia.


```{r}
summary(aov(charges ~ smoker + children, data = train))
two.way <- aov(charges ~ smoker + children, data = train)

```
Model wydaje sie być prawie tak samo dobry, jak ten z samą zmienną smoker.

Zbudujmy też model zależny od wszystkich zmiennych aby móc go później porównać z pozostałymi modelami, ale prawdopodobnie nie będzie on lepszy od poprzedniego.

```{r}
summary(aov(charges ~ smoker + children + sex + region, data = train))
all.way <- aov(charges ~ smoker + children + sex + region, data = train)

```



Możemy też sprawdzić model, w którym liczba dzieci jest zależna od tego czy osoba ubezpieczająca się jest palaczem.
```{r}
summary(aov(charges ~ smoker * children, data = train))
interaction <- aov(charges ~ smoker * children, data = train)

```



Wybór modelu:
Sprawdzamy AIC dla wszystkich modeli:
```{r}
extractAIC(one.way)[2]
extractAIC(two.way)[2]
extractAIC(all.way)[2]
extractAIC(interaction)[2]

```
Model z jedną zmienną smoker jest najlepiej dopasowany. Ma on najniższą wartość AIC. To wydaję się być bardzo sensowne, biorąc pod uwage wykresy pudełkowe, wartości p, F i inne wartości modeli.



## Analiza kowariancji

Będziemy wyjaśniać zmienną charges za pomocą zmiennych zarówno numerycznych jak i kategorycznych.

Wiemy już, że zmienne kategoryczne które warto wziąć pod uwagę to tylko zmienna smoker.

Na początku sprawdźmy model biorący pod uwagę wszytskie predyktory.   
```{r}
model.lm.all <- lm(formula = charges ~ ., data = train)
summary(model.lm.all)
```
Widzimy że wartość p jest mała (<0.05) a więc możemy odrzucić hipoteze zerową tym samym przyjmując że może istnieć potencjalny związek między predyktorami a wynikiem. Niestety błąd standardowy jest bardzo duży (6249) przez odchylenie naszego modelu od lini regresji jest bardzo duże. Możemy to także zauważyć na poniższych wykresach.

```{r, echo = FALSE, fig.height=5, fig.width=12}
plot(model.lm.all)
```

Zbudujmy teraz model zależny od następujących zmiennych:
smoker - ponieważ budując modele ANOVA wyszło nam, że jest to jedyna cecha wpływająca znacząco na ostateczne opłaty za ubezpieczenie.
bmi oraz age - ponieważ w modelach prostej i wielorakiej regresji wyszło, że są one istotne.

```{r}
model.lm.sig <- lm(charges ~ age + bmi + smoker, data = train)
```




## Wybór najlepszego modelu:

Podsumowując, ustaliliśmy, że biorąc pod uwagę zmienne kategoryczne, najlepszy  model, to model one.way który wykorzystuje tylko zmienną smoker. W przypadku budowania modelu regresji, najlepszy był ten który uwzględniał zmienne age oraz bmi - model.age_bmi.
Dzięki tym informacjom powstał model model.lm.sig, w którym opłaty za ubezpieczenie zalezże są od wieku, bmi oraz faktu, czy osoba ubezpieczjąca się pali.

Sprawdźmy jeszcze za pomocą AIC, czy ten model jest faktycznie najlepszy:
```{r}
extractAIC(one.way)[2]
extractAIC(model.age_bmi)[2]
extractAIC(model.lm.sig)[2]
```

Ma najmniejsze AIC, więc prawdopodobnie będzie najlepszy do wykonania predykcji.
Zobaczmy jego wykresy diagnostyczne:

```{r, fig.height=5, fig.width=12}
plot(model.lm.sig)
```

Widać, że wykresy diagnostyczne znacznie odbiegają od ideału. Próbowaliśmy więc różnych przekształceń danych, logarytmowaliśmy je oraz podnosiliśmy do potęgi, natomiast nic z tych rzeczy nie przyniosło oczekiwanego rezultatu, nawet jeśli model się poprawiał, to nieznacznie.




Sprawdźmy więc jak dla tego modelu będzie wyglądała predykcja.


## Predykcja:

Z danych które będziemy testować usuwamy kolumne charges:
```{r}
new.test <- test %>% select(-charges)
```

 

```{r}
prediction <- predict(model.lm.sig, newdata = new.test)
```

 

Kilka pierwszych wyników predykcji:
```{r}
head(prediction)
```

 

Dla porównania, prawdziwe dane:
```{r}
head(test$charges)
```

 

Na pierwszy rzut oka widać, że nie są one nawet za bardzo podobne.

 

Spróbujmy to jeszcze zwizualizować na wykresie:
Na osi x umieścimy przewidywaną wartość, a na osi y realną. W idealnym modelu wszytskie wartości leżałyby na prostej x=y.
 

```{r, echo=FALSE}
dane_do_wykresu <- cbind(test, prediction)
dane_do_wykresu %>%
ggplot(aes(prediction, charges)) +
geom_point() +
geom_line(aes(y=prediction), size = 2, color = "red") +
labs(x="Predicted Value", y="Charges")
```



## Wniosek:
Mimo sprawdzania wielu modeli, nasz model regresji a w związku z tym i predykcja nie są idealne. 
Próbowaliśmy też wielu innych modeli (przekształcenia zmiennych np logarytmem) ale nie przynosiło to oczekiwanych rezultatów, dane poprawiały się nieznacznie albo wcale.